MERGE DE TODOS ORIGINAL 

VARIABLES DE TODOS 
Datos del Banco Mundial:
electricidad
empleo
expo
internet
basevida
GDP
crepbi
agua
Todo esto debe estar en merge primero


No son del Banco Mundial:
salud
ccarre

GP
URBANIZACION
SCHOOLING
ALFABETIZACION
INVERSION EN EDUCACION
studTeach

INDICES

Bienestar <- empleo, basevida,  agua, salud

Urbanización <- urbanizacion, electricidad, internet, ccarre

Educación <- alfabetización, schooling, inversion, studteach

Desarrollo económico <- crepbi, gpd, expo, porcentaje del PBI en recaudación de impuestos.


ELECTRICIDAD

```{r}
library(rio)
elec="https://github.com/adrianoshimante1998/Trabajo-grupal/raw/master/API_EG.ELC.ACCS.ZS_DS2_en_excel_v2_422316.xls"
electricidad=import(elec)
electricidad[,]=lapply(electricidad[,], trimws,whitespace = "[\\h\\v]") # no blanks
electricidad=na.omit(electricidad)
names(electricidad)=gsub(" ","",names(electricidad)) 
electricidad$Electricity2017=as.numeric(electricidad$Electricity2017) #UNO SOLO 
electricidad=na.omit(electricidad) 
```

EMPLEO

```{r}
EMPLEO="https://github.com/claudia1006/PROYECTO/raw/master/%25employment.xls"
empleo=import(EMPLEO)
empleo[,]=lapply(empleo[,], trimws,whitespace = "[\\h\\v]") # no blanks
names(empleo)=gsub(" ","",names(empleo)) 
empleo$`%Empleo2017`=as.numeric(empleo$`%Empleo2017`) #UNO SOLO 
empleo=na.omit(empleo) 

```

COBERTURA DE SALUD 

```{r}
SA="https://github.com/claudia1006/PROYECTO/raw/master/%25%20de%20cobertura%20de%20salud..xlsx"
salud=import(SA)
salud[,]=lapply(salud[,], trimws,whitespace = "[\\h\\v]") # no blanks
names(salud)=gsub(" ","",names(salud)) 
salud$`%decoberturadesalud2017`=as.numeric(salud$`%decoberturadesalud2017`) #UNO SOLO 
salud=na.omit(salud) 
names(salud)[1]="CountryName"
```

EXPORTACIONES DE BIENES Y SERVICIOS 

```{r}
EX="https://github.com/claudia1006/PROYECTO/raw/master/Exportaciones%20de%20bienes%20y%20servicios%20(%25%20del%20GDP).xls"
expo=import(EX)
expo[,]=lapply(expo[,], trimws,whitespace = "[\\h\\v]") # no blanks
names(expo)=gsub(" ","",names(expo)) 
expo$`Expobienesyservicio%delGDP2017`=as.numeric(expo$`Expobienesyservicio%delGDP2017`) #UNO SOLO 
expo=na.omit(expo) 
```

% DE POBLACION QUE USA INTERNET 

```{r}
linkinter="https://github.com/Alfredo-Espinoza/Estadistica-2-Parte-individual-del-trabajo-grupal/raw/master/API_IT.NET.USER.ZS_DS2_en_excel_v2_199844.xlsx"
#Descargando en carpeta
download.file(linkinter, "intercel.xlsx")
internet <- import_list('intercel.xlsx',rbind = TRUE)
#Borrando las columnas de otros años
internet[2:50]=NULL
internet[2:12]=NULL
internet[3:13]=NULL

#Eliminando los NA
internet=internet[complete.cases(internet),]
#Cambiando nombres de variables.
names(internet)[1]="CountryName"
names(internet)[2]="Porcentaje de la población que usa internet (2017)"

#Eliminando posibles espacios vacios
internet$CountryName=trimws(internet$CountryName,whitespace = "[\\h\\v]")
internet$`Porcentaje de la población que usa internet (2017)`=trimws(internet$`Porcentaje de la población que usa internet (2017)`,whitespace = "[\\h\\v]")

#Eliminando primera fila.

internet=internet[-1,]

#Hay observaciones que corresponden a la suciedad de la data. Varias de ellas serán eliminadas una vez se realiza el merge de acuerdo a "Pais" con las variables del grupo de trabajo. El resto tendrán que ser eliminadas manualmente.

#Pasando la variable a numérico

internet$`Porcentaje de la población que usa internet (2017)`=as.numeric(internet$`Porcentaje de la población que usa internet (2017)`)
names(internet)=gsub(" ","",names(internet))
```

EXPECTATIVA DE VIDA AL NACER 

```{r}
linkvida="https://github.com/Alfredo-Espinoza/Estadistica-2-Parte-individual-del-trabajo-grupal/raw/master/API_SP.DYN.LE00.IN_DS2_en_excel_v2_199538.xlsx"
#Descargando en carpeta
download.file(linkvida, "vida.xlsx")

#Unimos todas las hojas:

basevida <- import_list('vida.xlsx',rbind = TRUE)
#Borrando columnas innecesarias
basevida[2:50]=NULL
basevida[2:12]=NULL
basevida[3:13]=NULL

#Borramos los NAs

basevida=basevida[complete.cases(basevida),]

#Cambiando nombres de variable

names(basevida)[1]="CountryName"
names(basevida)[2]="Expectativa de vida en años al nacer (2017)"

#Eliminamos la primera fila, porque es producto de la suciedad de losd atos.
basevida=basevida[-c(1),]

#Eliminando posibles espacios vacios

basevida$CountryName=trimws(basevida$CountryName,whitespace = "[\\h\\v]")
basevida$`Expectativa de vida en años al nacer (2017)`=trimws(basevida$`Expectativa de vida en años al nacer (2017)`,whitespace = "[\\h\\v]")

#Pasando a numérico la variable a estudiar

basevida$"Expectativa de vida en años al nacer (2017)"=as.numeric(basevida$"Expectativa de vida en años al nacer (2017)")
names(basevida)=gsub(" ","",names(basevida))
```

GDP PER CAPITA EN DÓLARES

```{r}
GDPP="https://github.com/claudia1006/PROYECTO/raw/master/GDP%20PER%20CAPITA%20CURRENT%20%24.xlsx"
GDP=import(GDPP)
GDP[,]=lapply(GDP[,], trimws,whitespace = "[\\h\\v]") # no blanks
names(GDP)[2]="GDP PER CAPITA EN $"
GDP$`GDP PER CAPITA EN $`=as.numeric(GDP$`GDP PER CAPITA EN $`) #UNO SOLO 
GDP=na.omit(GDP)
names(GDP)=gsub(" ","",names(GDP)) 
GDP=na.omit(GDP) 
```

ACCESO BASICO AL AGUA

```{r}
AGUA="https://github.com/claudia1006/PROYECTO/raw/master/ACCESO.xls"
agua=import(AGUA)
agua[,]=lapply(agua[,], trimws,whitespace = "[\\h\\v]") # no blanks
names(agua)=gsub(" ","",names(agua))
agua$`Accesoalagua(en%)2017`=as.numeric(agua$`Accesoalagua(en%)2017`) #UNO SOLO 
agua$...3=NULL
agua=na.omit(agua)
```

CRECIMIENTO DEL PBI

```{r}
CRE="https://github.com/Alfredo-Espinoza/Estadistica-2-Parte-individual-del-trabajo-grupal/raw/master/crecimiento%20bm.xlsx"
crepbi=import(CRE)
crepbi[,]=lapply(crepbi[,], trimws,whitespace = "[\\h\\v]") # no blanks
names(crepbi)=gsub(" ","",names(crepbi))
```

```{r}
crepbi$`2017`=as.numeric(crepbi$`2017`)
```

```{r}
crepbi$CountryCode=NULL
```
```{r}
names(crepbi)[2]="CrecimientoPBI2017"
```


CALIDAD DE CARRETERAS 

```{r}
CARRE="https://github.com/claudia1006/PROYECTO/raw/master/calidad%20de%20carreteras.xlsx"
ccarre=import(CARRE)
ccarre[,]=lapply(ccarre[,], trimws,whitespace = "[\\h\\v]") # no blanks
ccarre$`Road quality`=as.numeric(ccarre$`Road quality`) #UNO SOLO'
names(ccarre)=gsub(" ","",names(ccarre))
```

```{r}
#eliminando numero adelante 
library(stringr)
splitted= str_split(ccarre$Country,
                    pattern = '\\s',
                    simplify = T)[,-1]
```

```{r}
#uniendo los nombres 
ccarre$Country=trimws(paste(splitted[,1],splitted[,2],splitted[,3]),whitespace = "[\\h\\v]")
names(ccarre)[1]="CountryName"
```

```{r}
summary(agua)
summary(basevida)
summary(ccarre)
summary(crepbi)
summary(electricidad)
summary(empleo)
summary(expo)
summary(GDP)
summary(internet)
summary(salud)
```

DEMOCRACIA

```{r}
library(rio)
library(htmltab)
index="https://github.com/claudia1006/PROYECTO/raw/master/Democracy.xlsx"
de=import(index, which=2)
```


```{r}
#sacando nombres raros 
library(stringr)
names(de)=str_replace_all(names(de), "[^[:ascii:]]", "") 
```

```{r}
#sacando valores raros 
de[,]=lapply(de[,], str_replace_all,"[^[:ascii:]]","")
```

```{r}
#Reemplazar espacios en blanco por nada 
names(de)=gsub(" ","",names(de)) 
names(de)
```
```{r}
#no blanks
de[,]=lapply(de[,], trimws,whitespace = "[\\h\\v]") 
str(de)
```
```{r}
de=na.omit(de)
```

```{r}
names(de)[2]="Regime type"
names(de)[1]="CountryName"
```


```{r}
row.names(de)=de$Country
```

```{r}
library(dplyr)
de$`Regime type`=recode(de$`Regime type`,
       'Full democracies'='1',
       'Flawed democracy'='1',
       'Hybrid regime'='0',
       'Authoritarian'='0')
de$`Regime type`=as.ordered(de$`Regime type`)
```


Incluimos las variables de alfabetización (worldatlas), tasa de escolaridad, tasa de urbanización y ratio profesores-alumnos.
#Variables GP
 
ALFABETIZACION

```{r}
library(htmltab)
literacy2=htmltab(doc="https://www.worldatlas.com/articles/the-highest-literacy-rates-in-the-world.html", which='//*[@id="artReg-table"]/table')
```

```{r}
literacy2$Rank=NULL
```

```{r}
names(literacy2)=c("Country", "Literacy Rate")
```

```{r}
literacy2$Country=trimws(literacy2$Country,whitespace = "[\\h\\v]")
```
Añadimos valores perdidos
```{r}
literacy2$`Literacy Rate`[literacy2$`Literacy Rate`=="NA"]<-NA
```

```{r}
literacy2=na.omit(literacy2)
```

```{r}
library(stringr)
literacy2$`Literacy Rate`=gsub('%',"",literacy2$`Literacy Rate`)
```

```{r}
literacy2[-1]=lapply(literacy2[-1], as.numeric)
```

```{r}
literacy2=na.omit(literacy2)
```

```{r}
str(literacy2)
```
Cambaimos el nombre de la variable país:
```{r}
names(literacy2)=c("CountryName","LitRate")
```

La segunda variable que tiene relación con la calidad de educación es la Tasa de Escolaridad.
SCHOOLING

```{r}
lkXLSX="https://github.com/Geanze/TRABAJO-GRUPAL-ESTAD2/raw/master/education-index.xlsx"
Schooling=import(lkXLSX)
```

```{r}
str(Schooling)
```

```{r}
Schooling$`HDI Rank`=NULL
Schooling$`1980`=NULL
Schooling$`1985`=NULL
Schooling$`1990`=NULL
Schooling$`1995`=NULL
Schooling$`2000`=NULL
Schooling$`2005`=NULL
Schooling$`2006`=NULL
Schooling$`2007`=NULL
Schooling$`2008`=NULL
Schooling$`2009`=NULL
Schooling$`2010`=NULL
Schooling$`2011`=NULL
Schooling$`2012`=NULL
```

```{r}
names(Schooling)=c("CountryName", "SchoRate")
```

```{r}
Schooling[c(2)]= lapply(Schooling[c(2)], as.numeric)
```

```{r}
Schooling[complete.cases(Schooling),]
Schooling=na.omit(Schooling)
```


INVERSION EN EDUCACION
```{r}
library(rio)
InvestEdu2=import("https://github.com/Geanze/TRABAJO-GRUPAL-ESTAD2/raw/master/InvestPBIEducation.xls")
InvestEdu2$`Año de data`=NULL
InvestEdu2$`Country Code`=NULL
names(InvestEdu2)=c("CountryName", "ExpendEdu")
```

```{r}
InvestEdu2=na.omit(InvestEdu2)
```


URBANIZACION
```{r}
lkXLS="https://github.com/Geanze/TRABAJO-GRUPAL-ESTAD2/raw/master/WUP2018-F01-Total_Urban_Rural.xls"
urban=import(lkXLS)
```

```{r}
str(urban)
```

```{r}
urban$Urban=NULL
urban$Rural=NULL
urban$Total=NULL
```

```{r}
names(urban)=c("CountryName", "UrbRate")
```

```{r}
urban[complete.cases(urban),]
urban[c(1)]=lapply(urban[c(1)], trimws,whitespace = "[\\h\\v]")
```

Porcentaje de número de estudiantes por profesor en cada país (invertida)

studTeach
```{r}
library(rio)
studTeach=import("https://github.com/Geanze/TRABAJO-GRUPAL-ESTAD2/raw/master/StudTeachRatio.xls")
```

```{r}
studTeach$`Año de data`=NULL
studTeach$`Country Code`=NULL
```

```{r}
names(studTeach)=c("CountryName", "StuTeachRat")
```

```{r}
complete.cases(studTeach)
```

```{r}
studTeach=na.omit(studTeach)
```

```{r}
studTeach$StuTeachRat=100-studTeach$StuTeachRat
```

```{r}
studTeach[2]==lapply(studTeach[2], as.numeric)
```

```{r}
complete.cases(studTeach)
```


```{r}
str(studTeach)
```


Combinar las del banco mundial
electricidad
empleo
expo
internet
basevida
GDP
crepbi
agua


```{r}

elecem=merge(electricidad,empleo,all.x=T, all.y=T)

```

```{r}
elecem[!complete.cases(elecem),]
```


```{r}
library(knitr)
library(kableExtra)
kable(elecem[!complete.cases(elecem),],type='html')%>%
    kable_styling(bootstrap_options = c("striped", "hover", "condensed", "responsive"),
                  font_size = 10)
```
```{r}
elecem=na.omit(elecem)
```

Se pierden por falta de datos
```{r}
elexpo=merge(elecem,expo,all.x=T, all.y=T)
```

```{r}
kable(elexpo[!complete.cases(elexpo),],type='html')%>%
    kable_styling(bootstrap_options = c("striped", "hover", "condensed", "responsive"),
                  font_size = 10)
```
```{r}
elexpo=na.omit(elexpo)
```

Con internet
```{r}
elein=merge(elexpo,internet,all.x=T, all.y=T)

```

```{r}
kable(elein[!complete.cases(elein),],type='html')%>%
    kable_styling(bootstrap_options = c("striped", "hover", "condensed", "responsive"),
                  font_size = 10)
```
Se pierde por datos
```{r}
elein=na.omit(elein)
```

Con basevida
```{r}
elvida=merge(elein,basevida,all.x=T, all.y=T)
```

```{r}
kable(elvida[!complete.cases(elvida),],type='html')%>%
    kable_styling(bootstrap_options = c("striped", "hover", "condensed", "responsive"),
                  font_size = 10)
```
Falta de datos
```{r}
elvida=na.omit(elvida)
```

Con GDP
```{r}
elgdp=merge(elvida,GDP,all.x=T, all.y=T)
```

```{r}
kable(elgdp[!complete.cases(elgdp),],type='html')%>%
    kable_styling(bootstrap_options = c("striped", "hover", "condensed", "responsive"),
                  font_size = 10)
```
Falta de datos y no coincidió en los índices regionales.
```{r}
elgdp=na.omit(elgdp)
```

Con crepbi
```{r}
elcrep=merge(elgdp,crepbi,all.x=T, all.y=T)

```

```{r}
kable(elcrep[!complete.cases(elcrep),],type='html')%>%
    kable_styling(bootstrap_options = c("striped", "hover", "condensed", "responsive"),
                  font_size = 10)
```
Falta de datos
```{r}
elcrep=na.omit(elcrep)
```

Con agua
```{r}
elagua=merge(elcrep,agua,all.x=T, all.y=T)

```


```{r}
kable(elagua[!complete.cases(elagua),],type='html')%>%
    kable_styling(bootstrap_options = c("striped", "hover", "condensed", "responsive"),
                  font_size = 10)
```
Se pierden por falta de datos
```{r}
elagua=na.omit(elagua)
```

ESTAN COMBINADAS TODAS LAS DEL BANCO MUNDIAL EN elagua

Con salud
```{r}
agsalud=merge(elagua,salud,all.x=T, all.y=T)
```


```{r}
kable(agsalud[!complete.cases(agsalud),],type='html')%>%
    kable_styling(bootstrap_options = c("striped", "hover", "condensed", "responsive"),
                  font_size = 10)
```

Codigo de cambio
```{r}
salud[salud$CountryName=="Bahamas","CountryName"]="Bahamas, The"
salud[salud$CountryName=="Bolivia (Plurinational State of)","CountryName"]="Bolivia"
salud[salud$CountryName=="Congo","CountryName"]="Congo, Rep."
salud[salud$CountryName=="Côte d'Ivoire","CountryName"]="Cote d'Ivoire"
salud[salud$CountryName=="Czechia","CountryName"]="Czech Republic"
salud[salud$CountryName=="Democratic Republic of the Congo","CountryName"]="Congo, Dem. Rep."
salud[salud$CountryName=="Egypt","CountryName"]="Egypt, Arab Rep."
salud[salud$CountryName=="Gambia","CountryName"]="Gambia, The"
salud[salud$CountryName=="Iran (Islamic Republic of)","CountryName"]="Iran, Islamic Rep."
salud[salud$CountryName=="Republic of Korea","CountryName"]="Korea, Rep."
salud[salud$CountryName=="Kyrgyzstan","CountryName"]="Kyrgyz Republic"
salud[salud$CountryName=="Lao People's Democratic Republic","CountryName"]="Lao PDR"
salud[salud$CountryName=="Republic of North Macedonia","CountryName"]="North Macedonia"
salud[salud$CountryName=="Republic of Moldova","CountryName"]="Moldova"
salud[salud$CountryName=="Slovakia","CountryName"]="Slovak Republic"
salud[salud$CountryName=="Saint Vincent and the Grenadines","CountryName"]="St. Vincent and the Grenadines"
salud[salud$CountryName=="United Kingdom of Great Britain and Northern Ireland","CountryName"]="United Kingdom"
salud[salud$CountryName=="United Republic of Tanzania","CountryName"]="Tanzania"
salud[salud$CountryName=="United States of America","CountryName"]="United States"
salud[salud$CountryName=="Viet Nam","CountryName"]="Vietnam"

```

```{r}
agsalud=merge(elagua,salud,all.x=T, all.y=T)
```

```{r}
kable(agsalud[!complete.cases(agsalud),],type='html')%>%
    kable_styling(bootstrap_options = c("striped", "hover", "condensed", "responsive"),
                  font_size = 10)
```
Falta de datos
```{r}
agsalud=na.omit(agsalud)
```

Con ccarre
```{r}
accarre=merge(agsalud,ccarre,all.x=T, all.y=T)
```

```{r}
kable(accarre[!complete.cases(accarre),],type='html')%>%
    kable_styling(bootstrap_options = c("striped", "hover", "condensed", "responsive"),
                  font_size = 10)
```

```{r}
ccarre[ccarre$CountryName=="Bosnia & Herz.","CountryName"]="Bosnia and Herzegovina"
ccarre[ccarre$CountryName=="Brunei","CountryName"]="Brunei Darussalam"
ccarre[ccarre$CountryName=="Cape Verde","CountryName"]="Cabo Verde"
ccarre[ccarre$CountryName=="Czech Rep.","CountryName"]="Czech Republic"
ccarre[ccarre$CountryName=="Czech Rep.","CountryName"]="Czech Republic"
ccarre[ccarre$CountryName=="Domin. Rep.","CountryName"]="Dominican Republic"
ccarre[ccarre$CountryName=="DR Congo","CountryName"]="Congo, Dem. Rep."
ccarre[ccarre$CountryName=="Egypt","CountryName"]="Egypt, Arab Rep."
ccarre[ccarre$CountryName=="Gambia","CountryName"]="Gambia, The"
ccarre[ccarre$CountryName=="Iran","CountryName"]="Iran, Islamic Rep."
ccarre[ccarre$CountryName=="Ivory Coast","CountryName"]="Cote d'Ivoire"
ccarre[ccarre$CountryName=="Kyrgyzstan","CountryName"]="Kyrgyz Republic"
ccarre[ccarre$CountryName=="Laos","CountryName"]="Lao PDR"
ccarre[ccarre$CountryName=="Macedonia","CountryName"]="North Macedonia"
ccarre[ccarre$CountryName=="Russia","CountryName"]="Russian Federation"
ccarre[ccarre$CountryName=="Slovakia","CountryName"]="Slovak Republic"	
ccarre[ccarre$CountryName=="South Korea","CountryName"]="Korea, Rep."
ccarre[ccarre$CountryName=="UA Emirates","CountryName"]="United Arab Emirates"
ccarre[ccarre$CountryName=="UK","CountryName"]="United Kingdom"
ccarre[ccarre$CountryName=="USA","CountryName"]="United States"

```

```{r}
accarre=merge(agsalud,ccarre,all.x=T, all.y=T)
```

```{r}
kable(accarre[!complete.cases(accarre),],type='html')%>%
    kable_styling(bootstrap_options = c("striped", "hover", "condensed", "responsive"),
                  font_size = 10)
```

```{r}
accarre=na.omit(accarre)
```

ESTAN COMBINADOS 10 INDICADORES
Combinar las cuatro de GP

literacy2
Schooling
InvestEdu2
urban
studTeach

Con literacy2
```{r}
aclit=merge(accarre,literacy2,all.x=T, all.y=T)
```

```{r}
kable(aclit[!complete.cases(aclit),],type='html')%>%
    kable_styling(bootstrap_options = c("striped", "hover", "condensed", "responsive"),
                  font_size = 10)
```
```{r}
literacy2[literacy2$CountryName=="Bolivia (Plurinational State of)","CountryName"]="Bolivia"
literacy2[literacy2$CountryName=="Côte d'Ivoire","CountryName"]="Cote d'Ivoire"
literacy2[literacy2$CountryName=="Democratic Republic of the Congo","CountryName"]="Congo, Dem. Rep."
literacy2[literacy2$CountryName=="Egypt","CountryName"]="Egypt, Arab Rep."
literacy2[literacy2$CountryName=="Gambia","CountryName"]="Gambia, The"
literacy2[literacy2$CountryName=="Iran (Islamic Republic of)","CountryName"]="Iran, Islamic Rep."
literacy2[literacy2$CountryName=="Kyrgyzstan","CountryName"]="Kyrgyz Republic"
literacy2[literacy2$CountryName=="Lao People's Democratic Republic","CountryName"]="Lao PDR"
literacy2[literacy2$CountryName=="Republic of Korea","CountryName"]="Korea, Rep."
literacy2[literacy2$CountryName=="Slovakia","CountryName"]="Slovak Republic"
literacy2[literacy2$CountryName=="The former Yugoslav Republic of Macedonia","CountryName"]="North Macedonia"
literacy2[literacy2$CountryName=="Viet Nam","CountryName"]="Vietnam"
literacy2[literacy2$CountryName=="Republic of Moldova","CountryName"]="Moldova"
literacy2[literacy2$CountryName=="United Republic of Tanzania","CountryName"]="Tanzania"
```

```{r}
aclit=merge(accarre,literacy2,all.x=T, all.y=T)
```

```{r}
kable(aclit[!complete.cases(aclit),],type='html')%>%
    kable_styling(bootstrap_options = c("striped", "hover", "condensed", "responsive"),
                  font_size = 10)
```
```{r}
aclit=na.omit(aclit)
```

Con Schooling
```{r}
clischol=merge(aclit,Schooling,all.x=T, all.y=T)
```

```{r}
kable(clischol[!complete.cases(clischol),],type='html')%>%
    kable_styling(bootstrap_options = c("striped", "hover", "condensed", "responsive"),
                  font_size = 10)
```

```{r}
Schooling[Schooling$CountryName=="Bolivia (Plurinational State of)","CountryName"]="Bolivia"
Schooling[Schooling$CountryName=="Cape Verde","CountryName"]="Cabo Verde"
Schooling[Schooling$CountryName=="Congo (Democratic Republic of the)","CountryName"]="Congo, Dem. Rep."
Schooling[Schooling$CountryName=="Egypt","CountryName"]="Egypt, Arab Rep."
Schooling[Schooling$CountryName=="Gambia","CountryName"]="Gambia, The"
Schooling[Schooling$CountryName=="Iran (Islamic Republic of)","CountryName"]="Iran, Islamic Rep."
Schooling[Schooling$CountryName=="Korea (Republic of)","CountryName"]="Korea, Rep."
Schooling[Schooling$CountryName=="Kyrgyzstan","CountryName"]="Kyrgyz Republic"
Schooling[Schooling$CountryName=="Lao People's Democratic Republic","CountryName"]="Lao PDR"
Schooling[Schooling$CountryName=="Moldova (Republic of)","CountryName"]="Moldova"
Schooling[Schooling$CountryName=="Slovakia","CountryName"]="Slovak Republic"
Schooling[Schooling$CountryName=="Tanzania (United Republic of)","CountryName"]="Tanzania"
Schooling[Schooling$CountryName=="The former Yugoslav Republic of Macedonia","CountryName"]="North Macedonia"

```


```{r}
clischol=merge(aclit,Schooling,all.x=T, all.y=T)
```

```{r}
kable(clischol[!complete.cases(clischol),],type='html')%>%
    kable_styling(bootstrap_options = c("striped", "hover", "condensed", "responsive"),
                  font_size = 10)
```

```{r}
clischol=na.omit(clischol)
```

Con InvestEdu2

```{r}
invcli=merge(clischol,InvestEdu2,all.x=T, all.y=T)
```

```{r}
kable(invcli[!complete.cases(invcli),],type='html')%>%
    kable_styling(bootstrap_options = c("striped", "hover", "condensed", "responsive"),
                  font_size = 10)
```


Falta de datos
```{r}
invcli=na.omit(invcli)
```

Con urban
```{r}
invurb=merge(invcli,urban,all.x=T, all.y=T)
```

```{r}
kable(invurb[!complete.cases(invurb),],type='html')%>%
    kable_styling(bootstrap_options = c("striped", "hover", "condensed", "responsive"),
                  font_size = 10)
```

```{r}
urban[urban$CountryName=="Bolivia (Plurinational State of)","CountryName"]="Bolivia"
urban[urban$CountryName=="Côte d'Ivoire","CountryName"]="Cote d'Ivoire"
urban[urban$CountryName=="Czechia","CountryName"]="Czech Republic"
urban[urban$CountryName=="Democratic Republic of the Congo","CountryName"]="Congo, Dem. Rep."
urban[urban$CountryName=="Gambia","CountryName"]="Gambia, The"
urban[urban$CountryName=="Iran (Islamic Republic of)","CountryName"]="Iran, Islamic Rep."
urban[urban$CountryName=="Kyrgyzstan","CountryName"]="Kyrgyz Republic"
urban[urban$CountryName=="Lao People's Democratic Republic","CountryName"]="Lao PDR"
urban[urban$CountryName=="Slovakia","CountryName"]="Slovak Republic"
urban[urban$CountryName=="United Republic of Tanzania","CountryName"]="Tanzania"
urban[urban$CountryName=="United States of America","CountryName"]="United States"
urban[urban$CountryName=="Republic of Moldova","CountryName"]="Moldova"
urban[urban$CountryName=="Viet Nam","CountryName"]="Vietnam"

```

```{r}
invurb=merge(invcli,urban,all.x=T, all.y=T)
```

```{r}
kable(invurb[!complete.cases(invurb),],type='html')%>%
    kable_styling(bootstrap_options = c("striped", "hover", "condensed", "responsive"),
                  font_size = 10)
```

```{r}
invurb=na.omit(invurb)
```

Con studTeach

```{r}
sturb=merge(invurb,studTeach,all.x=T, all.y=T)
```

```{r}
kable(sturb[!complete.cases(sturb),],type='html')%>%
    kable_styling(bootstrap_options = c("striped", "hover", "condensed", "responsive"),
                  font_size = 10)
```

Falta de datos
```{r}
sturb=na.omit(sturb)
```

sturb es la base final por ahora.
Añadimos democracia
```{r}
deturb=merge(sturb,de,all.x=T, all.y=T)
```

```{r}
kable(deturb[!complete.cases(deturb),],type='html')%>%
    kable_styling(bootstrap_options = c("striped", "hover", "condensed", "responsive"),
                  font_size = 10)
```

```{r}
de[de$CountryName=="Democratic Republic of Congo","CountryName"]="Congo, Dem. Rep."
de[de$CountryName=="Cte dIvoire","CountryName"]="Cote d'Ivoire"
de[de$CountryName=="Gambia","CountryName"]="Gambia, The"
de[de$CountryName=="Iran","CountryName"]="Iran, Islamic Rep."
de[de$CountryName=="Laos","CountryName"]="Lao PDR"
de[de$CountryName=="Russia","CountryName"]="Russian Federation"
de[de$CountryName=="Slovakia","CountryName"]="Slovak Republic"
de[de$CountryName=="United States of America","CountryName"]="United States"

```

```{r}
deturb=merge(sturb,de,all.x=T, all.y=T)
```

```{r}
kable(deturb[!complete.cases(deturb),],type='html')%>%
    kable_styling(bootstrap_options = c("striped", "hover", "condensed", "responsive"),
                  font_size = 10)
```

```{r}
deturb=na.omit(deturb)
```


INDICES
Bienestar <- empleo, basevida,  agua, salud
Urbanización <- urbanizacion, electricidad, internet, ccarre
Educación <- alfabetización, schooling, inversion, studteach
Desarrollo económico <- crepbi, gpd, expo, porcentaje del PBI en recaudación de impuestos.
Elaboracion de confirmativo
Recodificamos los nombres de las variables para que sean más simples
```{r}
str(deturb)
```

```{r}
names(deturb)=c("CountryName","electric","empleo","export","internet","expevida","gdpcapita","pbicreci","agua","saludcob","road","litrate","schorate","gastoedu","urbrate","stuteachrat","regimetype")
```

```{r}
row.names(deturb)=deturb$CountryName
```


#Confirmando modelo teórico
Si la exploración apoyaba nuestro marco teórico, podemos proponer cómo construir los indices. Estos índices están inspirados en la teoría de Lipset: A mayor modernidad, más democracia. Bienestar, urbanización, educación y desarrollo económico se usan para tratar de expresar "modernidad".
Bienestar <- empleo, expevida,  agua, saludcob
Urbanización <- urbrate, electric, internet, road
Educación <- litrate, schorate, gastoedu, stuteachrat
Desarrollo económico <- pbicreci, gdpcapita, export

```{r}
model <- 'bienestar  =~ empleo + expevida + agua + saludcob
          urbanizacion =~ urbrate + electric + internet + road
          educacion   =~ litrate + schorate + gastoedu + stuteachrat
          desarrolloecon   =~ pbicreci + gdpcapita + export'
```

Ahora vemos qué arroja el modelo:

#NORMALIZACION

```{r}
# normalizar las variables a valor z:
deturb2=scale(deturb[,-c(1,17)])

library(lavaan)
```

```{r}
cfa_fit <- cfa(model, data=deturb2, 
           std.lv=TRUE,  
           missing="fiml")
```

Preparo los tests:
```{r}
allParamCFA=parameterEstimates(cfa_fit,standardized = T)
allFitCFA=as.list(fitMeasures(cfa_fit))
```

Veamos resultados:

Si cada indicador tiene una buena conexión con su latente (ver p valor):
```{r}
library(knitr)
kable(allParamCFA[allParamCFA$op=="=~",])
```

Averigüemos qué tan bien salió el modelo:

El ChiSquare es NO significativo (p_value debe ser mayor a 0.05 para que sea bueno)?
```{r}
allFitCFA[c("chisq", "df", "pvalue")] # pvalue>0.05
```
Sale mal

El Índice Tucker Lewi es mayor a 0.9?
```{r}
allFitCFA$tli # > 0.90
```
Sale mal

La Raíz del error cuadrático medio de aproximación es menor a 0.05?
```{r}
allFitCFA[c('rmsea.ci.lower','rmsea' ,'rmsea.ci.upper')] # 0.05 en el Int de Conf?
```
Sale mal

Añadimos los índices a la data de indicadores:
```{r}
deturb=as.data.frame(cbind(deturb,lavPredict(cfa_fit)))
```

Veamos un resumen:
```{r}
summary(deturb)
```

Referencia

```{r}
# original
table(deturb$regimetype)
```
1 es democracia. Está bien el orden.
```{r}
# como numero
table(as.numeric(deturb$regimetype))
```

```{r}
str(deturb)
```


## CLUSTERS

```{r}
#Nuestro punto de partida clave siempre ha sido el cálculo de la matriz de distancias, añadamos la semilla aleatoria:
set.seed(2019) #el R decide que tiene que ser algo aleatorio, facilita que R elija ese punto al azar, permitiría que sea replicable, siempre ponerlo por si acaso para queno salga un país en otro sitio. 
library(cluster)
library(factoextra)
inputData=deturb[,c(18:21)]
g.dist = daisy(inputData, metric="gower")
#Y con esa matriz calculamos cuatro clusters en nuestras clases previas, pero tal cantidad de clusters salió de una decisión algo arbitraria. Una pregunta exploratoria clave es cuántos clusters deberíamos calcular, y según ellos saber que hay una cantidad diferenciada de perfiles.

```

1. DETERMINANDO CANTIDAD DE CLUSTERS 

Clusters recomendados para partición:

```{r}
fviz_nbclust(inputData, pam,diss=g.dist,method = "gap_stat",k.max = 10,verbose = F)
#Significa 7 clusters 
#Pam es la cantidad de clusters a decidir 
```

Clusters recomendados para jerarquización:

```{r}
fviz_nbclust(inputData, hcut,diss=g.dist,method = "gap_stat",k.max = 10,verbose = F)
#Se va a utilizar el método del gap_stat para saber cuántos clusters van a haber 
#Significa 6 clusters
```


2. EVALUANDO LOS CLUSTERS 

Clusterizemos: 
```{r}
res.pam = pam(g.dist,7,cluster.only = F)
res.agnes = hcut(g.dist, k = 4,hc_func='agnes',hc_method = "ward.D") #se emplea el método Ward
res.diana = hcut(g.dist, k = 4,hc_func='diana')

#Para evaluar, podemos analizar las siluetas (silhouettes), una medida que indica la calidad de asignación de un caso particular.
```

Evaluación gráfica 

Se van a evaluar los gráficos para cada uno. 

```{r}
#Evaluación gráfica para pam:
fviz_silhouette(res.pam)

```

```{r}
#Evaluación gráfica para agnes:
fviz_silhouette(res.agnes)

```

```{r}
#Evaluación gráfica para diana:
fviz_silhouette(res.diana)

```
Se asume que el gráfico que tiene menos siluetas negativas es el preferible a los demás.
También:
-La técnica de las siluetas van a decir que tan bien han salido 
  •	Las siluetas revelan cuáles están mal clusterizados
-Los malos son cuando están para abajito 
  •	La línea roja entre cortadas es el promedio de las siluetas
-Mientras, Más o mayor sea el número, mejor silueta

El recomendado es diana.

```{r}
res.diana <- hcut(g.dist, k = 4,hc_func='diana')
deturb$clustDIV=res.diana$cluster
```


```{r}
# guardando resultado anterior en objeto "agg": 
agg=aggregate(as.matrix(cbind(deturb[,c(18:21)]))~ clustDIV, 
              data=deturb, # luego las funciones que deseas
              FUN=plyr::each(MD = median, Media = mean))

# convertir en data frame, y 
tablaResumen=t(as.data.frame(agg))
tablaResumen
```

Plots

```{r,fig.width=10, fig.height=10} 
library(ggrepel)

fviz_dend(res.diana, cex = 0.5,horiz = T)
```


#AHORA SE QUIERE VISUALIZAR EL MAPA DE CASOS A TRAVÉS DE CLUSTERS.
```{r}
# instalar:
library(sp)
library(geojsonio)
library(rgdal)

fromGit="https://github.com/adrianoshimante1998/PC4viernes/raw/master/UIA_World_Countries_Boundaries.geojson"

mapaMundo <- rgdal::readOGR(fromGit,stringsAsFactors = FALSE)
plot(mapaMundo)
```

```{r}
plot(mapaMundo, border='grey')
```


```{r}
head(mapaMundo@data)
```

```{r}
sort(mapaMundo@data$COUNTRYAFF)
```
#calculando posiciones

```{r}
teste=merge(mapaMundo,deturb,by.x='COUNTRYAFF',by.y='CountryName')
```

```{r}
teste$COUNTRYAFF
```


```{r}
names(teste) 
```

#Se procederá a graficar: ver las posiciones de las provincias:
```{r}
aggregate(desarrolloecon~clustDIV,data=teste,FUN = mean)
```


```{r}

# colores
myColors=c('red','blue',"green","yellow") 

plot(mapaMundo,col='black', main='Mapa  a partir de índices')
plot(teste,col=myColors[teste$clustDIV], add=T,border="white")
```


## Regresion logistica multivariada

```{r}
### semilla

set.seed(2019)

### primer modelo:
#data como subset
vars1=deturb[,c("regimetype","bienestar","urbanizacion","educacion","desarrolloecon")]

#regresion
rlog1=glm(regimetype~., data=vars1,family = binomial)

#resultado clásico:
summary(rlog1)
```

Veamos ahora el resultado con mejor formato:
```{r, results='asis'}
library(stargazer)
#resultado
stargazer(rlog1,type="html")
```


```{r}
predicted1 <- plogis(predict(rlog1, vars1[,-1]))
```

```{r}
library(InformationValue)
confusionMatrix(vars1$regimetype, predicted1)
```

Predice razonablemene bien?


Dos medidas importantes es saber qué tanto acertamos predecir el evento:
```{r}
sensitivity(actuals = as.numeric(vars1$regimetype),predictedScores = predicted1)

```

Y qué tanto acertamos predecir la no ocurrencia del evento:
```{r}
specificity(actuals = as.numeric(vars1$regimetype),predictedScores = predicted1)

```


ODDS RATIO
```{r}
exp(cbind(OR = coef(rlog1), confint(rlog1)))

```


Efectos marginales

```{r}
# interpracion usando marginal effects:
library(margins)
# 
(modellog1 = margins(rlog1))
```

```{r}
(margins=summary(modellog1))

```


## CLUSTERS

```{r}
#Nuestro punto de partida clave siempre ha sido el cálculo de la matriz de distancias, añadamos la semilla aleatoria:
set.seed(2019) #el R decide que tiene que ser algo aleatorio, facilita que R elija ese punto al azar, permitiría que sea replicable, siempre ponerlo por si acaso para queno salga un país en otro sitio. 
library(cluster)
library(factoextra)
inputData=deturb[,c(2:16)]
g.dist = daisy(inputData, metric="gower")
#Y con esa matriz calculamos cuatro clusters en nuestras clases previas, pero tal cantidad de clusters salió de una decisión algo arbitraria. Una pregunta exploratoria clave es cuántos clusters deberíamos calcular, y según ellos saber que hay una cantidad diferenciada de perfiles.

```

1. DETERMINANDO CANTIDAD DE CLUSTERS 

```{r}
#Existe la medida gap, que sirve para determinar el mejor numero de clusters a pedir. Veamos:
```

Clusters recomendados para partición:

```{r}
fviz_nbclust(inputData, pam,diss=g.dist,method = "gap_stat",k.max = 10,verbose = F)
#Significa 7 clusters 
#Pam es la cantidad de clusters a decidir 
```
2
Clusters recomendados para jerarquización:

```{r}
fviz_nbclust(inputData, hcut,diss=g.dist,method = "gap_stat",k.max = 10,verbose = F)
#Se va a utilizar el método del gap_stat para saber cuántos clusters van a haber 
#Significa 6 clusters
```

2

2. EVALUANDO LOS CLUSTERS 

Clusterizemos: 
```{r}
res.pam = pam(g.dist,2,cluster.only = F)
res.agnes = hcut(g.dist, k = 2,hc_func='agnes',hc_method = "ward.D") #se emplea el método Ward
res.diana = hcut(g.dist, k = 2,hc_func='diana')

#Para evaluar, podemos analizar las siluetas (silhouettes), una medida que indica la calidad de asignación de un caso particular.
```

Evaluación gráfica 

Se van a evaluar los gráficos para cada uno. 

```{r}
#Evaluación gráfica para pam:
fviz_silhouette(res.pam)

```

```{r}
#Evaluación gráfica para agnes:
fviz_silhouette(res.agnes)

```

```{r}
#Evaluación gráfica para diana:
fviz_silhouette(res.diana)

```
Se asume que el gráfico que tiene menos siluetas negativas es el preferible a los demás.
También:
-La técnica de las siluetas van a decir que tan bien han salido 
  •	Las siluetas revelan cuáles están mal clusterizados
-Los malos son cuando están para abajito 
  •	La línea roja entre cortadas es el promedio de las siluetas
-Mientras, Más o mayor sea el número, mejor silueta

Es indiferente la técnica que se use
3. EVALUACIÓN NUMÉRICA 

Esta etapa es para identificar a los casos mal asignados: los que tienen silueta negativa. Para ello es bueno saber lo que cada resultado nos trajo:

```{r}
# por ejemplo tiene:
str(res.pam)
```
Aquí sabemos que res.pam es una lista con varios elementos. Uno de ellos es la información de siluetas, el cual tiene otros componentes:

```{r}
str(res.pam$silinfo)
#Lo que se ve es:
#Str ==>Silinfo 
#•	Tiene los anchos, 
#•	Cluster average 
#•	Ancho promedio de las siluetas 

```
El primero, los widths, es donde esta la información de cada uno de los casos:

```{r}
## veamos solo algunos.
head(res.pam$silinfo$widths)
```


5. MAPA DE CASOS 

Sin embargo, el principal problema es que necesitamos un mapa de posiciones para todos los paises. Eso requiere una técnica que proyecte las dimensiones originales en un plano bidimensional. Para ello usaremos la técnica llamada escalamiento multidimensional:









```{r}
proyeccion = cmdscale(g.dist, k=2,add = T) # k is the number of dimensions 

```




Habiendo calculado la proyeccción, recuperemos las coordenadas del mapa del mundo basado en nuestras dimensiones nuevas:

```{r}
# data frame prep:
inputData$dim1 <- proyeccion$points[,1] #dimensión 1
inputData$dim2 <- proyeccion$points[,2] #dimensión 2
```

Aquí puedes ver el mapa:

```{r}
base= ggplot(inputData,aes(x=dim1, y=dim2,label=row.names(inputData))) 
base + geom_text(size=2)

```

Coloreemos el mapa anterior segun el cluster al que corresponden. Creemos esas columnas usando los resultados anteriores:

```{r}
inputData$pam=as.factor(res.pam$clustering)
inputData$agnes=as.factor(res.agnes$cluster)
inputData$diana=as.factor(res.diana$cluster)
```

Antes de graficar, calculemos los máximos y minimos para producir una gráfica cuadriculada:

```{r}
# Estimado limites:
min(inputData[,c('dim1','dim2')]); max(inputData[,c('dim1','dim2')])
```

Creemos un gráfico que muestre la agrupacion en clusters
Usando pam
```{r}
limites=c(-0.7,0.7)

base= ggplot(inputData,aes(x=dim1, y=dim2)) + ylim(limites) + xlim(limites) + coord_fixed()
base + geom_point(size=2, aes(color=pam))  + labs(title = "PAM") 
```

```{r}
row.names(deturb)=deturb$CountryName
```


```{r}
library(cluster)

# usar en C() las dimensiones de interes:
g.dist = daisy(deturb[,c(2:16)], metric="gower")
```

```{r}
pam.resultado=pam(g.dist,2,cluster.only = F)

deturb$clusterPT=pam.resultado$cluster
```

```{r}
# guardando resultado anterior en objeto "agg": 
agg=aggregate(as.matrix(cbind(deturb[,c(2:16)]))~ clusterPT, 
              data=deturb, # luego las funciones que deseas
              FUN=plyr::each(MD = median, Media = mean))

# convertir en data frame, y 
tablaResumen=t(as.data.frame(agg))
tablaResumen
```

Plots

```{r,fig.width=10, fig.height=10} 
library(ggrepel)

fviz_cluster(object = list(data=g.dist, cluster = deturb$clusterPT),
             geom = c("text"), 
             ellipse = FALSE,labelsize = 15,
             repel = T)
```

Hay dos clusters, pero tener en cuenta que no corresponden a la dependiente democracia/no democracia, sino que están agrupándose por "modernidad" (lo que queríamos expresar con las variables)



#AHORA SE QUIERE VISUALIZAR EL MAPA DE CASOS A TRAVÉS DE CLUSTERS.
```{r}
# instalar:
library(sp)
library(geojsonio)
library(rgdal)

fromGit="https://github.com/adrianoshimante1998/PC4viernes/raw/master/UIA_World_Countries_Boundaries.geojson"

mapaMundo <- rgdal::readOGR(fromGit,stringsAsFactors = FALSE)
plot(mapaMundo)
```

```{r}
plot(mapaMundo, border='grey')
```


```{r}
head(mapaMundo@data)
```

```{r}
sort(mapaMundo@data$COUNTRYAFF)
```
#calculando posiciones

```{r}
teste=merge(mapaMundo,deturb,by.x='COUNTRYAFF',by.y='CountryName')
```

```{r}
names(teste) 
```

#Se procederá a graficar: ver las posiciones de las provincias:
```{r}
aggregate(agua~clusterPT,data=teste,FUN = mean)
```


```{r}

# colores 
myColors=c('red','blue') # para 1,2

plot(mapaMundo,col='black', main='Mapa clusterizado')
plot(teste,col=myColors[teste$clusterPT], add=T,border="white")
```
```
